【裁判字號】    94,訴,449
【裁判日期】    950920
【裁判案由】    毀損
【裁判全文】
臺灣苗栗地方法院刑事判決               94年度訴字第449號
公  訴  人  臺灣苗栗地方法院檢察署檢察官
被      告  丁○○
上列被告因毀損案件，經檢察官提起公訴（94年度偵字第265 號
），本院判決如下：
    主  文
丁○○犯毀損他人物品罪，處拘役伍拾日，如易科罰金以銀元參
佰元即新臺幣玖佰元折算壹日。
    事  實
一、丁○○明知如附件苗栗縣竹南地政事務所土地複丈成果圖（
    以下稱複丈成果圖）標示之A 與B 兩棟工寮，係丙○○所有
    ，坐落於苗栗縣造橋鄉○○○段320-18地號之土地上。詎其
    竟基於毀壞他人物品之犯意，自民國93年8 月16日起迄9月1
    日期間，雇用不知情之成年工人，在前揭工寮旁傾倒大量土
    石，導致B 棟工寮遭廢土掩埋，A 棟工寮之1 半以上遭土石
    掩埋，而放置在上述2 棟工寮內之馬達、鋤頭、畚箕、刀具
    等物品，亦遭土石掩埋，致使前述2 棟工寮結構體之木材、
    石綿瓦、樹脂門板，及該2 棟工寮內之馬達、鋤頭、畚箕、
    刀具等物品均毀壞而不堪使用，致生損害於丙○○。
二、案經丙○○告訴及苗栗縣警察局移送臺灣苗栗地方法院檢察
    署檢察官偵查後起訴。
    理  由
一、本件被告丁○○固坦承於上述時、地，雇工於上述土地上填
    土整地，而土石將前述2 工寮掩埋等事實，但否認有毀損之
    犯行，辯稱：「320-18地號土地是永泰砂石行承租，我是負
    責人。它是礦業用地，我要整地使用，我並沒有損毀告訴人
    之建物及物品。我67年就在那邊設廠了，也跟他們談好了，
    告訴人放棄該塊土地的耕地使用權，且填平該地也跟經濟部
    申請核准」等語。
二、惟查：
（一）證人即告訴人丙○○於本院審理時結證稱：「（檢察官問
      ：93年8 月的時候，被告傾倒廢土時，你有哪些東西被蓋
      到？）兩間工寮、馬達、鋤頭，馬達生銹，鋤頭柄爛掉，
      鐵的部份還好的，但是已經被埋了兩年」、「（檢察官問
      ：提示94年10月25日告訴人提出的狀紙，告訴人所提的毀
      損的清單，這些清單有哪些東西被土埋掉了？）編號1、
       3、4（20幾支）、5（大約有60幾塊）、6（柴刀1 支、
      割菜用的刀子2 支）、7 （鋤頭3 、4 支）、8 （畚箕2
      個）、、、」等語（參本院審卷95年7 月26日審判筆錄第
      3 至4 頁）。
（二）證人乙○○於本院審理時結證稱：「（檢察官問：你與當
      事人雙方有什麼關係？）沒有關係，我是村長，丙○○以
      前也是我們的村民，現在不是。」、「（檢察官問：被告
      在93年8 月那時候，有在苗栗縣造橋鄉○○○段320-18地
      號土地，傾倒廢土，是否知道？）知道，派出所也有去。
      」、「（檢察官問：廢土有沒有蓋到丙○○的什麼東西，
      你是否知道？）多少東西我不知道，但是兩間工寮有被蓋
      到，裡面什麼東西我不知道。」等語（參本院審卷95年7
      月26日審判筆錄第5至6頁）。
（三）證人甲○○於本院本院審理時結證稱：「（檢察官問：你
      是否認識丙○○？）從小就認識了。」、「（檢察官問：
      你是否知道丙○○之前有兩間工寮？）那本來是老房子，
      後來傾倒了，才改成工寮。」、、「（檢察官問：你剛才
      講的小小的寮仔，現在還在嗎？）被人家埋掉了。」、、
      「（檢察官問：提示本院卷94年10月25日告訴人所提出之
      證據狀，證二所附的10張照片，這10張照片是否就是你所
      說的被埋掉的小小的寮仔？）是的。」、「（檢察官問：
      你有沒有去過這個小小的寮仔？）有去過。」、、「（檢
      察官問：那個寮仔裡面有什麼東西，你去看的時候？）放
      肥料、工具，哪方面的工具我就不曉得，有沒有馬達我不
      知道。」、「（檢察官問：那些肥料工具是否還可以用，
      就你當初所看到的情形？）還可以用。」、、「（檢察官
      問：那個寮仔被埋的時候，你去看的時候是什麼情況？）
      全部被埋掉，平平的。」、「（檢察官問：寮仔是被人家
      倒土埋掉的嗎？）是的。」、「（檢察官問：那個土是如
      何倒的？）那個人用土把它埋掉。」等語（以上參本院審
      卷95年9 月6 日審判筆錄第3 至5 頁）。證人即建築師馮
      金山於本院審理時結證稱：「（審判長問：95年3月27日
      你有到苗栗縣造橋鄉○○○段320-18地號土地的卷附照片
      所示的地方嗎？）有的。」、、「（審判長問：你看這個
      工寮是用什麼方式建築的？）用一般的木料、舊的石棉瓦
      蓋成的等語（以上參本院審卷95年9 月6 日審判筆錄第7
      頁）。
（四）是由證人即告訴人丙○○、證人乙○○、證人甲○○、證
      人馮金山之證詞，可知證人丙○○於苗栗縣造橋鄉○○○
      段320-18地號之土地上，搭建2 間工寮，而該工寮內有馬
      達、鋤頭、畚箕、刀具等物品。嗣於93年8 月間，被告雇
      工以土石將上述2 間工寮掩埋等情。
（五）本院於95年3 月27日至苗栗縣造橋鄉○○○段320-18地號
      土地履勘，勘驗之結果為「一、工寮所在之處，係位於竹
      林中，工寮之主要支柱，係以鐵路枕木搭建，工寮上方覆
      蓋石綿瓦片，側面材質有木板，木板之外覆蓋一層橡膠或
      塑膠皮。二、現場位於上開地號斜坡位置。三、據告訴人
      稱此棟係複丈成果圖上之A 棟。、、」（參本院審卷附於
      95年1 月12日準備程序筆錄之後）。而檢察官於94年3 月
      2 日至上述處所履勘，勘驗之結果為「告訴人稱現場有座
      工寮，目前已遭被告堆置之土石掩沒大部分」（參偵卷第
      59頁）。而苗栗縣竹南地政事務所測量人員，依檢察官之
      指示，對於工寮殘存部分進行測量，並將之標示於原已繪
      製之測量成果圖，此有苗栗縣竹南地政事務所94年4 月7
      日函文及土地複丈成果圖（參偵卷頁第65-66 頁）、94
      年7 月12日函文（參偵卷第80頁）在卷可佐。而依據偵卷
      所附之照片、現場履勘照片（參發查卷第14至21頁，偵卷
      第40至46頁、第70至75頁），及本院履勘現場照片（附本
      院審卷上述勘驗筆錄之後），暨上述土地複丈成果圖所示
      ，可知告訴人丙○○之工寮，係位於苗栗縣造橋鄉○○○
      段320-18地號上述地號土地下方斜坡位置，其中B 棟工寮
      ，全部遭土石掩埋，A 棟工寮則1 半以上亦遭土石掩埋等
      事實。
（六）是由上述之證據資料，可證明告訴人丙○○確於苗栗縣造
      橋鄉○○○段320-18地號土地之斜坡下方，以木板、石綿
      瓦等材料，搭建工寮2 間，在工寮內置有馬達、鋤頭、畚
      箕、刀具等物品。但被告丁○○於上述期間，雇工以土石
      將之掩埋，造成前述2棟工寮結構體之木材、石綿瓦、樹
      脂門板，及該2 棟工寮內之馬達、鋤頭、畚箕、刀具等物
      品均毀壞而不堪使用等事實。
（七）雖被告丁○○於本院95年1 月12日準備程序時辯稱：該2
      棟工寮剛好在我320 地號旁1 小塊而已，我不清楚有該2
      棟工寮存在等語（參同上準備程序筆錄第2 頁）。但查，
      其於警詢時陳稱：工寮則本來就傾倒不堪使用的等語（參
      偵卷第7 頁），並於檢察官訊問時陳稱：「（問：提示編
      號6 、8 照片，這土石堆置趨近於工寮，為何如此？）我
      是故意填到照片上的地方的，因為照些都是在320 之18地
      號上」等語（參偵卷第51頁），復於本院95年9 月6 日審
      理時陳稱：「（審判長問：你整地時，用土把工寮埋起來
      時，那個工寮的狀況是否都是用木板與鐵皮、石棉瓦建造
      的？）是的，、、」等語（參同日審判筆錄第12頁），是
      由被告丁○○上述警詢、偵查、審理時之陳述，可知其在
      雇工將苗栗縣造橋鄉○○○段320-18地號土地，以土石填
      平整地前，業已知悉上述2 間工寮之存在，其辯稱不清楚
      該2 間工寮之存在等語，顯為避重就輕之詞，不足為採。
（七）至被告丁○○於本院審理時，提出「承租耕作權拋棄證」
      1 份，用以證明告訴人丙○○業已放棄上述土地耕作權，
      在前述地號土地上之物品，均係其所有，而無毀損之可言
      。但查，告訴人丙○○否認有簽署此份文書（參本院審卷
      95年7 月26日審判筆錄第4 頁），且就肉眼觀察該份「承
      租耕作權拋棄證」內「丙○○」之簽名，與告訴人丙○○
      在偵查時（參偵卷第31頁、第52頁、第85頁）、本院行準
      備程序及勘驗時（參本院審卷94年9 月27日準備程序筆錄
      第4 頁、94年10月25日準備程序筆錄第6 頁、95年3 月27
      日履勘筆錄）所簽署之姓名，其筆勢、筆順互不相合。且
      被告丁○○陳稱：當時不是我本人去簽的，是我婆婆去與
      他弟弟簽的，到底是不是證人自己簽的，我也不知道，就
      是67年的時候，我才跟鐵路局承租，後來才轉到國有財產
      局承租等語（參本院95年7 月26日審判筆錄第5 頁），則
      被告丁○○亦無法確認告訴人丙○○是否有簽署上述「承
      租耕作權拋棄證」，由證據法則觀察，尚難認告訴人丙○○有簽署前述「承租耕作權拋棄證」，而有放棄置於前述
      地號土地上物品之意思。換言之，前述「承租耕作權拋棄
      證」，並不能作為對被告丁○○有利之認定。
（八）綜上，被告丁○○所辯無非臨訟卸責之詞，不足採信。此
      外，復有苗栗縣造橋鄉○○○段320-18地號土地登記謄本
      、地籍圖謄本各1 份（參偵卷第17至19頁）、苗栗縣竹南
      地政事務所函文、土地複丈成果圖、履勘現場照片在卷可
      憑，被告丁○○毀損之犯行，洵堪認定。
三、核被告丁○○所為，係犯刑法第354 條之毀損罪（至告訴人
    主張上述工寮內尚有如94年10月25日刑事補呈證據狀所載之
    造井設備、水泥、磚等物品，工寮旁尚有橄欖樹、小白菜等
    農作物亦遭毀損。但告訴人未能舉出購買上述造井設備等物
    品之收據等證物，且證人乙○○等人亦無法確定該工寮附近
    ，告訴人所種之樹木、農作物為何，是否遭毀損。再者，就
    卷附之照片觀察，亦不能確定是否有告訴人所述之造井設備
    、樹木及農作物等物品遭毀損，是告訴人所指之前述物品遭
    毀損乙節，即屬無法證明，不能認為被告毀損該等物品，附
    此敘明）。被告丁○○利用不知情之工人毀損，應論以間接
    正犯。爰審酌被告為整地供砂石場使用，竟不顧告訴人丙○○於前述土地上搭建工寮2 間，業已使用多年之情況，在未
    取得告訴人同意之下，旋即雇工以土石填平上述土地，並將
    前述2 間工寮之1 棟掩埋，另1 棟亦大部分遭土石掩埋，而
    致使前述2 棟工寮結構體之木材、石綿瓦、樹脂門板，及該
    2 棟工寮內之馬達、鋤頭、畚箕、刀具等物品均毀壞而不堪
    使用，實無可取。且於上述明確證據下，否認犯行，遑論賠
    償告訴人之損失，足見犯後態度不佳。並衡酌其犯罪動機、
    目的、手段、、所生之損害非鉅、迄今尚未賠償告訴人之損
    失等一切情狀，量處如主文所示之刑，並諭知易科罰金之折
    算標準。又被告於行為時之刑法第41條第1 項前段規定：「
    犯最重本刑為5 年以下有期徒刑以下之刑之罪，而受6 個月
    以下有期徒刑或拘役之宣告，因身體、教育、職業、家庭之
    關係或其他正當事由，執行顯有困難者，得以1 元以上3 元
    以下折算1 日，易科罰金。」。又被告行為時之易科罰金折
    算標準，修正前罰金罰鍰提高標準條例第2 條前段（現已刪
    除）規定，就其原定數額提高為100 倍折算1 日，則
    本件被告行為時之易科罰金折算標準，應以銀元300 元折算
    1 日，經折算為新臺幣後，應以新臺幣900 元折算為1 日。
    惟95年7 月1 日修正公布施行之刑法第41條第1 項前段則規
    定：「犯最重本刑為5 年以下有期徒刑以下之刑之罪，而受
    6 個月以下有期徒刑或拘役之宣告者，得以新臺幣1 千元、
    2 千元或3 千元折算1 日，易科罰金。」，經比較修正前後
    之易科罰金折算標準後，以95年7 月1 日修正公布施行前之
    規定，較有利於受刑人，則應依刑法第2 條第1 項前段之規
    定，適用修正前刑法第41條第1 項前段規定，定其折算標準
    。
四、至檢察官認被告於上述時、地，以土石將告訴人之2 間工寮
    掩埋，另涉有刑法第353 條第1 項之毀損建築物罪。經查，
    檢察官認被告涉犯毀損建築物罪，係以上述A 、B2棟工寮為
    石綿瓦蓋屋頂、木頭造牆，能遮風避雨為論據。然查：
（一）「刑法上所謂建築物，指上有屋面，周有門壁，適吾人之
      起居出入，且定著於土地上之工作物而言（參最高法院25
      年上字第2009號判例）。本件被告所毀損之『磚窯』，依
      其性質乃專供燒製紅磚所用，並不適於人之起居出入，告
      訴人之代表人亦供稱該『磚窯』沒有住人，只有燒磚而已
      在卷，不得認係刑法上所謂建築物。」此有臺灣高等法院
      高雄分院85年上訴字第222號判決要旨可資參酌。
（二）證人即建築師馮金山於本院審理時結證稱：「（審判長問
      ：你到現場看這個工寮是否是屬於我們一般人所稱的建築
      物？）在我們建築法的定義，要有屋頂、柱子，房屋的高
      度要淨高2.1 公尺以上（就是指地板到天花板的高度），
      如果沒有達到這種高度就是動物住的，不是人住的建築物
      。」、「（審判長問：你到現場看這個工寮高度有沒有達
      到上開可供人居住的標準？）沒有，而且已經損壞了。」
      等語（參本院審卷95年9 月6 日審判筆錄第7頁） 。
（三）告訴人丙○○於本院行準備程序時陳稱：「（法官問：工
      寮可以供人睡覺嗎？）不行，沒有床也沒有家具、電視。
      」等語（參本院審卷94年9 月27日準備程序筆錄第4 頁）
      。是由證人馮金山之證詞，可知告訴人丙○○於上述地號
      地上之工寮，地板至天花板之高度並未達2.1 公尺，不適
      合作為人生活起居之建築物。而參照告訴人丙○○之陳述
      ，可知上述工寮不能供人居住等情。復參酌本院上述履勘
      筆錄、照片，及告訴人所提出照片（參發查卷第20至21頁
      ，偵卷第42至43頁）所示，可知告訴人之前述工寮，係以
      舊木頭作為樑柱、石綿瓦為屋頂，工寮之側邊，以舊木板
      、鐵片不同材質之物品，釘於樑柱木上，結構簡單，上方
      、側邊參差不齊等事實。復斟酌告訴人於偵查、審理時之
      指訴，可知告訴人亦未居住於上述工寮，僅係將該工寮作
      為放置農具、肥料等物品之處所。因此，就上述之論證，
      可知告訴人之工寮，不適合人之生活起居，並非刑法所規
      範之建築物，原應就被告涉犯刑法第353 條毀損建築物罪
      罪部分，為無罪之諭知，但檢察官認其涉犯之毀損建築物
      罪，與上開有罪部分之刑法第354 條毀損他人物品罪，具
      有刑法修正前之想像競合犯裁判上1 罪關係，應為審判效
      力所及，爰不另為無罪之諭知，併此敘明。
據上論斷，應依刑事訴訟法第299 條第1 項前段，刑法第2 條第
1 項前段、第354 條、修正前刑法第41條第1 項前段，罰金罰鍰
提高標準條例第1 條前段、修正前罰金罰鍰提高標準條例第2條
，現行法規所定貨幣單位折算新臺幣條例第2 條，判決如主文。
本案經檢察官魏宏安到庭執行職務。
中    華    民    國    95    年    9     月    20    日
                  刑事第三庭審判長  法  官  柳章峰
                                    法  官  吳國聖
                                    法  官  呂曾達
以上正本證明與原本無異。
如不服本判決，應於判決送達後10日內向本院提出上訴狀（應抄
附繕本）。告訴人或被害人如對於本判決不服者，應具備理由請
求檢察官上訴，其上訴期間之計算係以檢察官收受判決正本之日
期為準。
                                    書記官  許千士
中    華    民    國    95    年    9     月    20    日
附錄本判決論罪之法條：
刑法354條。
中華民國刑法第354條
（毀損器物罪）
毀棄、損壞前二條以外之他人之物或致令不堪用，足以生損害於
公眾或他人者，處2 年以下有期徒刑、拘役或5 百元以下罰金。


司法院資訊處製作；財團法人民間司法改革基金會備份。
